最高法院刑事判決　　　　　　九十六年度台上字第二六五五號
上　訴　人　甲○○
選任辯護人　陳建宏律師
上　訴　人　乙○○
選任辯護人　李建賢律師
上列上訴人等因違反槍砲彈藥刀械管制條例案件，不服台灣高等
法院中華民國九十五年九月二十日第二審判決（九十五年度上訴
字第三二三號，起訴案號：台灣台北地方法院檢察署九十四年度
偵字第一０三二五號），提起上訴，本院判決如下：
    主  文
上訴駁回。
    理  由
按刑事訴訟法第三百七十七條規定：上訴於第三審法院，非以判
決違背法令為理由，不得為之。是提起第三審上訴，應以原判決
違背法令為理由，係屬法定要件。且必須依據卷內資料為具體之
指摘，並足據以辨認原判決已具備違背法令之形式，始屬相當。
本件原判決依憑上訴人乙○○受綽號「阿軍」者委託寄藏扣案如
原判決附表所示之槍、彈，而乙○○再轉借上訴人甲○○持向友
人炫耀，返還後，為警取得乙○○同意而搜索扣得槍、彈之事實
，除據乙○○及甲○○各於偵查中坦承不諱外，亦經乙○○於第
一審中經以證人身分結證陳述核實在卷，並有自願搜索同意書、
搜索扣押筆錄在卷可稽。另有如原判決附表所示之槍、彈扣案可
佐。而將扣案之槍彈送內政部警政署刑事警察局以性能檢驗法、
試射法鑑驗：(1)扣案之槍枝（槍枝管制編號000000000
0）係由仿克拉克廠十九型半自動手槍製造之玩具手槍，更換土
造鋼管槍改造而成，機械性能良好，可擊發適用子彈，認具殺傷
力；(2)扣案之子彈五顆均係土造子彈，具直徑九釐米之金屬彈頭
，經採樣試射二顆，均可擊發，認均具殺傷力一節，有內政部警
政署刑事警察局民國九十四年六月二十日刑鑑字第０九四００九
三一一三號函附卷可稽。是本件扣案槍、彈均具殺傷力，至為明
確，分別屬槍砲彈藥刀械管制條例第四條第一項第一款所規定「
具有殺傷力之其他可發射子彈之槍枝」、同條例第四條第一項第
二款所規定之「子彈」，為槍砲彈藥刀械管制條例所規定之槍彈
違禁物至明。且依九十四年四月十四日上午二時十分五十九秒、
二時十四分十一秒甲○○、乙○○之通聯紀錄顯示，及甲○○、
乙○○二人於原審審理中所坦承確有為通訊譯文所載內容之對話
，核諸乙○○於警詢中所述：通訊譯文九十四年四月十四日伊與
甲○○通話內容提到有人要「買車」，所謂「買車」是指「買槍
」，當時該把手槍及子彈是甲○○拿走的，伊將手槍交給甲○○
時有六顆子彈，但甲○○將該把手槍拿回來還伊時，只剩五顆子
彈，一名綽號「阿章」的男子確有要以新台幣三萬元之價錢向伊
購買該把手槍，但因該把手槍及子彈非伊所有，故伊未賣出等語
。甲○○於第一審審理中亦供承：伊與乙○○碰面那天有去河堤
，玩掉一個的意思是說他拿給伊看時候掉了一個等語，足認乙○
○受友人之託寄藏扣案改造槍枝，並曾轉借甲○○持有向友人炫
耀外，且乙○○、甲○○二人亦曾至堤防時「玩」掉一顆子彈；
再由上開二人通訊內容可知，乙○○、甲○○二人確有販賣扣案
槍、彈予他人，再購買新槍彈之意圖（即通聯內容中以舊換新）
。倘其等就該扣案槍、彈未曾試用而就殺傷力無所知悉，豈敢販
賣有膽購買槍彈使用之黑道之人，而無畏該黑道之人試用無殺傷
力後進行報復之理？從而，乙○○、甲○○二人所稱曾至堤防時
「玩」掉一顆子彈之意，應係指二人曾以該扣案槍彈試用，確認
該槍彈殺傷力之有無至明。因而撤銷第一審該部分科刑判決，改
判論處甲○○共同未經許可，持有可發射子彈具殺傷力之改造手
槍；乙○○未經許可，寄藏可發射子彈具殺傷力之改造手槍各罪
刑，已詳敘其所憑之證據及認定之理由。對於上訴人等所辯：不
知該槍、彈具有殺傷力，當時均認係「道具槍」，並無試射云云
，何以均不足採信，亦已依據卷內資料詳予指駁、說明。從形式
上觀察，並無違背法令之情形存在。次查犯罪事實之認定及證據
之取捨，乃事實審法院之職權，且法院憑以認定犯罪事實之證據
，並不以直接證據為限，即綜合各種證據，本於推理作用，為其
認定犯罪事實之基礎，如不違背經驗法則與論理法則，即不得指
為違法，而據為上訴第三審之理由。原判決綜合各種證據，認定
上訴人等有上揭犯行，尚與經驗法則或論理法則無違。甲○○上
訴意旨，就原判決已說明之事項或屬原審採證認事職權之適法行
使，任意指摘有理由不備、採證違法，且仍為單純事實之爭執，
難謂為適法之第三審上訴理由。再原判決已就乙○○受綽號「阿
軍」之成年男子委託，寄藏上揭改造槍彈，甲○○得知後，明知
上開槍、彈未經許可不得持有，為向女友炫耀，仍與乙○○基於
共同持有槍、彈之故意，在台北市○○路漢神酒店附近，向乙○
○處借得，而與乙○○共同持有上開槍、彈，並隨即在河堤外試
射一顆子彈等情，甲○○就持有之部分，與乙○○寄藏內包含持
有，係共同犯罪，彼此間有犯意聯絡及行為分擔，均為共同正犯
，載明其理由。上訴意旨仍執此指摘原判決有理由不備之違法，
尚非上訴第三審之適法理由。又查原判決並就承辦員警早於九十
四年四月間監聽時、甚至譯文製出之時，雖無法確定持有槍枝、
子彈之犯罪嫌疑人確係乙○○，然顯已查知乙○○、甲○○二人
可能持有槍枝、子彈之情，且相關承辦之台北市政府警察局中山
分局員警早於同年六月八日（早於本件經乙○○同意搜索之同年
六月十一日），即附具前開監聽譯文，向原審法院聲請搜索，表
明案由為「槍砲彈藥刀械管制條例」、應扣押之物為「槍械」等
情，有搜索票聲請書附卷可參。故本件於乙○○處搜索手槍、子
彈之前，偵查員警早已經由監聽知悉確切之犯罪人即「乙○○、
甲○○」、相關之犯罪事實「持有槍、彈」，據此，承辦偵查員
警已可產生相當、合理之懷疑，而聲請搜索，已與一般「單純主
觀之懷疑」迥異，故乙○○、甲○○犯罪，早經偵查員警發覺，
而與自首之構成要件不合。至本件聲請搜索，雖經承辦法官認「
監聽譯文未能比對出偵查報告所指犯罪嫌疑人及犯罪事實，且未
附電話申登資料及未能建立已犯嫌語電話間之關聯性」為由，駁
回聲請，然此純係承辦員警未確實將所得偵查資料完全附具，致
承辦法官無法辨別、解析之故，而與本件負責偵查之員警是否已
經知悉、就本件犯罪人、犯罪事實產生合理之懷疑無涉，於理由
詳加論述說明，尚無違法之處。乙○○上訴意旨指摘原判決未認
定其自首，有不適用法則及調查未盡之違法云云，亦非合法之上
訴第三審理由。又本件原判決逕認共同被告乙○○於警詢中之陳
述有證據能力，固有疏誤，然摒除此部分證據，仍不影響其判決
結果，依刑事訴訟法第三百八十條之規定，仍不得執為上訴第三
審之適法理由。依前揭說明，其等上訴均違背法律上之程式，應
予駁回。
據上論結，應依刑事訴訟法第三百九十五條前段，判決如主文。
中　　華　　民　　國　九十六　年　　五　　月　 十一　 日
                      最高法院刑事第九庭
                          審判長法官  洪　清　江
                                法官  石　木　欽
                                法官  李　伯　道
                                法官  林　勤　純
                                法官  陳　晴　教
      本件正本證明與原本無異
                                      書  記  官
中　　華　　民　　國　九十六　年　　五　　月　 十八　 日
                                                      V
